【裁判字號】    98,交聲,33
【裁判日期】    980206
【裁判案由】    違反道路交通管理處罰條例聲明異議
【裁判全文】
臺灣花蓮地方法院交通事件裁定          98年度交聲字第33號
原處分機關  交通部公路總局臺北區監理所花蓮監理站
異  議  人
即受處分人  長雄交通企業股份有限公司
法定代理人  邱創任
上列異議人即受處分人因違反道路交通管理處罰條例案件，對於
交通部公路總局臺北區監理所花蓮監理站98年1月17 日所為之處
分（處分案號：花監違字第裁44-Z6A006072號），聲明異議，本
院裁定如下：
    主  文
異議駁回。
    理  由
一、原處分要旨略以：異議人即受處分人長雄交通企業股份有限
    公司所有車牌號碼KZ-719號營業貨運曳引車，聯結車牌號碼
    CM-26號之半拖車（下稱系爭貨車）於民國97年11月25日1時
    54分許，載運原石行經國道三號公路樹林收費站南向地磅處
    （下稱樹林地磅），磅得聯結總重為38.9公噸，已逾核定總
    聯結重35公噸之範圍，經內政部警政署國道公路警察局第六
    警察隊員警當場開單舉發，嗣經原處分機關依道路交通管理
    處罰條例第29條之2第3項、第63條之規定，裁處罰鍰新臺幣
    （下同）14,000元，並計違規點數1點等語。
二、異議意旨略以：異議人所有系爭貨車於97年11月24日14時56
    分裝載天然6分原石，總重38.38公噸，由花蓮前往員林，途
    經國道五號蘇澳地磅、宜蘭北關稽查所地磅、中山高汐止地
    磅轉國道三號均未超載，而於11月25日凌晨1時54 分許，於
    樹林地磅站遭國道員警舉發超載，異議人當時曾告知沿途所
    經過之地磅站皆未超載，要求會同前往下一地磅站或是附近
    公證之地磅站再次會磅，以求公正，員警卻以地磅站有檢驗
    證書為由拒絕，並要求異議人速簽舉發單。惟對於有爭議之
    地磅，異議人是否有權要求重新會磅？又以地磅有檢驗證明
    為由拒絕重新會磅，是否有失公允？據此聲明異議云云。
三、按「汽車裝載貨物超過核定之總重量、總聯結重量者，處汽
    車所有人罰鍰，並記汽車違規紀錄一次，其應歸責於汽車駕
    駛人時，除依第三項規定處汽車駕駛人罰鍰及依第63條第 1
    項第2款規定記點外，並記該汽車違規紀錄一次。有前2項規
    定之情形者，應責令改正或當場禁止通行，並處新臺幣1 萬
    元罰鍰，超載10公噸以下者，以總超載部分，每1 公噸加罰
    新臺幣1千元；超載逾10公噸至20 公噸以下者，以總超載部
    分，每1公噸加罰新臺幣2千元；超載逾20公噸至30公噸以下
    者，以總超載部分，每1公噸加罰新臺幣3千元；超載逾30公
    噸者，以總超載部分，每1公噸加罰新臺幣5千元。未滿1 公
    噸以1公噸計算。」道路交通管理處罰條例第29條之2第1 項
    、第3 項分別定有明文。又按半聯結車之總聯結重量不得超
    過35公噸，道路交通安全規則38條第1項第3款第5 目亦定有
    明文。
四、經查：
（一）本件異議人所有系爭貨車為半聯結車，其總聯結重量不得
      超過35公噸，然系爭貨車於上開時、地載運原石為警查獲
      有超重載貨之情事，經磅重為38.9公噸，已超過核定之重
      量35公噸，而為警開單舉發等情，有內政部警政署國道公
      路警察局舉發違反道路交通管理事件通知單影本在卷可稽
      ，堪信屬實。又本件舉發所使用之樹林地磅係經經濟部標
      準檢驗局檢定合格之地磅，其最大秤量為60公噸、最小秤
      量為400公斤，檢定標尺分度值為20公斤，檢定日期為 97
      年6月13日，有效期限至98年6月30日止，地磅之誤差值在
      法定公差內乙節，亦有經濟部標準檢驗局度量衡器檢定合
      格證書影本1 紙附卷可證，則原處分機關以樹林地磅之秤
      重數據為系爭貨車超重之依據，自難認有何不妥之處。
（二）至異議人辯稱：系爭貨車載重後，途經國道五號蘇澳地磅
      、宜蘭北關稽查所地磅、中山高汐止地磅轉國道三號均未
      超載，至樹林地磅站過磅始遭員警舉發超載，故不應以樹
      林地磅之數據為處罰之依據云云，然系爭貨車於97年11月
      24日在駿益興業股份有限公司載重六分原石，依據該公司
      之出貨單所載過磅資料總重量為38.38 公噸，該重量與樹
      林地磅所秤重之數據相距不大，顯逾越核定總重量35公噸
      ，此有異議人提出之駿益興業股份有限公司出貨單影本 1
      紙附卷可稽，則不論是依舉發地點之當次過磅結果，或異
      議人出貨過磅之結果，均已超過核定之總重量，足認系爭
      貨車於上開時、地裝載貨物超過規定重量之違規行為，堪
      以認定，異議人以前詞據以爭執並未超載，要屬卸責之詞
      ，不足採信。
（三）又違反道路交通管理事件統一裁罰基準及處理細則第12條
      第1項第13 款雖規定「行為人駕駛汽車裝載貨物超過核定
      之總重量或總聯結重量，未逾百分之十，而未嚴重危害交
      通安全、秩序或發生交通事故，且情節輕微，以不舉發為
      適當者，交通勤務警察或依法令執行交通稽查任務人員得
      對其施以勸導，免予舉發」，然其制定之目的乃在於考量
      儀器測量之精準度等因素，避免因交通執法儀器使用上發
      生誤差，而以一定之「寬容值」作為篩選舉發處罰對象之
      作法，由員警斟酌儀器測得之數據，決定是否舉發，並非
      提高法定核定總重量之標準，亦非授與車輛所有人增加裝
      載量之利益，車輛所有人或駕駛人不僅不因之取得超載之
      權利，尤不得執為車輛裝載上限之標準，是以汽車裝載貨
      物若超過核定之總重量，執勤員警依上述規定斟酌寬容值
      之限值而不予舉發固屬合法，惟其未斟酌寬容值之限值而
      為舉發，亦難謂為違法，且系爭貨車過磅之結果，超載率
      顯已逾越百分之十之寬容值，自無上開裁量不予舉發規定
      之適用，併此敘明。
（四）原處分機關以異議人所有系爭貨車之總聯結重量超過 3.9
      公噸，依道路交通管理處罰條例第29條之2第3項、第63條
      之規定處異議人罰鍰14,000元，並計違規點數1 點，於法
      並無違誤，本件異議為無理由，應予駁回。
據上論斷，應依道路交通案件處理辦法第19條，裁定如主文。
中    華    民    國    98    年    2     月    6     日
                  交通法庭      法  官  許乃文
上列正本證明與原本無異。
如對本裁定不服，應於送達後5日內，向本院提出抗告狀（應抄
附繕本）。
中    華    民    國    98    年    2     月    6     日
                                 書記官


司法院資訊處製作；財團法人民間司法改革基金會備份。
